臺灣高等法院高雄分院刑事裁定
111年度毒抗字第341號
抗  告  人  
即  被  告  黃玉閔


                   （現於法務部○○○○○○○○附設勒戒   所)
上列抗告人因聲請觀察勒戒案件，不服臺灣橋頭地方法院中華民
國111年10月13日裁定(111年度毒聲字第530號)，提起抗告，本
院裁定如下：
    主  文
抗告駁回。
    理  由
一、原裁定意旨略以：被告甲○○前於偵訊時坦認有施用第一、二
    級毒品之犯行不諱，且其於民國110年1月19日15時15分許為
    警採集之尿液，經送正修科技大學超微量研究科技中心檢驗
    ，結果呈可待因、嗎啡及甲基安非他命陽性反應，有該中心
    110年2月17日尿液檢驗報告及高雄市政府警察局刑事警察大
    隊偵辦毒品案件嫌疑人尿液採證代碼對照表（代碼：L00-00
    0000號）在卷可按，足認被告於聲請意旨所載時、地，確有
    施用第一級毒品海洛因及第二級毒品甲基安非他命無訛。另
    聲請人審酌被告本次犯行前經臺灣橋頭地方檢察署檢察官以
    110年度毒偵字第778號為附命戒癮治療之緩起訴處分，惟被
    告於前揭緩起訴期間內違反預防再犯所為之必要命令(即多
    次未依規定報到驗尿)，而經同署檢察官撤銷上開緩起訴處
    分確定，並經本院核閱全案卷宗無訛，且被告現因案在監執
    行等情，認不宜為其他毒品減害處遇，故向本院聲請令入勒
    戒處所觀察、勒戒，核無不合。此外，被告最近一次因施用
    毒品經觀察、勒戒或強制戒治執行完畢之情形，係於91年間
    ，因認其有繼續施用毒品傾向，遂經法院裁定令入戒治處所
    施以強制戒治，於91年9月13日釋放，另經法院為有罪判決
    且執行徒刑完畢等情，此有臺灣高等法院被告前案紀錄表在
    卷可查，是被告本次犯行係於上開強制戒治執行完畢釋放3
    年後所為，依首揭說明，不因其間被告是否另犯施用毒品犯
    行經檢察官為「附命緩起訴」且不論有無完成戒癮治療，或
    經起訴、判刑或執行而受影響，依法應再次令入勒戒處所施
    以觀察、勒戒，故本件聲請於法有據，應予准許。
二、抗告意旨略以：抗告人即被告甲○○（下稱被告）因脊椎損傷
    開刀，下半身行動不便，領有重度殘障手冊及重大傷病卡，
    大小便失禁，須服用強力止痛藥，請求暫緩執行，讓被告在
    外就診。另被告於111年10月17日收到原審裁定，為何111年
    10月19日就被送到戒治所，不是有5日抗告期嗎?可否讓被告
    瞭解原因云云。
三、按「犯第十條之罪者，檢察官應聲請法院裁定，或少年法院
    （地方法院少年法庭）應先裁定，令被告或少年入勒戒處所
    觀察、勒戒，其期間不得逾二月」，毒品危害防制條例第20
    條第1項定有明文。毒品危害防制條例所規定之觀察、勒戒
    處分，其立法意旨在幫助施用毒品者戒除毒癮，該處分之性
    質非為懲戒行為人，而係為消滅行為人再次施用毒品之危險
    性，目的在戒除行為人施用毒品之身癮及心癮措施；觀察、
    勒戒係導入一療程觀念，針對行為人將來之危險所為預防、
    矯治措施之保安處分，以達治療之目的，可謂刑罰之補充制
    度，從而毒品危害防制條例本身所規定之觀察、勒戒及強制
    戒治等保安處分，雖兼具自由刑之性質，卻有刑罰不可替代
    之治療作用，且觀察、勒戒既屬用以矯治、預防行為人反社
    會性格，而具社會保安功能之保安處分，當無因行為人之個
    人或家庭因素而免予執行之理。經查：
　㈠被告有原審裁定所述之施用第一、二級毒品之事實，業據其
    坦承在卷，並有原裁定所載之相關證據可資佐證，此部分事
    實堪以認定。
　㈡參以被告本次犯行係於91年間，強制戒治執行完畢釋放3年後
    所為，本次犯行前經臺灣橋頭地方檢察署檢察官以110年度
    毒偵字第778號為附命戒癮治療之緩起訴處分，惟被告於前
    揭緩起訴期間內違反預防再犯所為之必要命令(即多次未依
    規定報到驗尿)，而經同署檢察官撤銷上開緩起訴處分確定
    ，且被告於檢察官聲請時因案在監執行，不宜為其他毒品減
    害處遇，是原審法院裁定准予聲請人聲請本件觀察勒戒，經
    核並無違法、事實有誤或裁量有何重大明顯瑕疵等情，亦可
    認定。
　㈢抗告意旨雖以其身體健康狀況不佳為由，請求暫緩執行原裁
    定云云。惟觀察、勒戒之保安處分，有刑罰不可替代之教化
    治療作用，而具社會保安之功能，當無因行為人個人之健康
    狀況或家庭因素而暫緩或免予執行之理，被告所述縱屬實情
    ，仍僅係其個人因素，要與依法判斷被告應否裁定令入勒戒
    處所施以觀察、勒戒無關。
四、按抗告無停止執行裁判之效力，但原審法院於抗告法院之裁
    定前，得以裁定停止執行；抗告法院得以裁定停止裁判之執
    行，刑事訴訟法第409條第1項、第2項定有明文；上開規定
    在對法院之觀察、勒戒裁定不服而提起抗告者，亦有適用，
    復據觀察勒戒處分執行條例第3條第4項規定綦詳。此規定係
    於觀察、勒戒處分之原因尚待查明時，為避免無益之執行並
    兼顧人權之保護而設，自應依個案具體情形予以判斷。經查
    ，本案檢察官在系爭觀勒裁定尚未確定之情形下，即先予執
    行，應已評估被告並無如不停止執行，將承受難以回復之損
    害情事，是檢察官於原審裁定未確定時即執行觀察勒戒，於
    法要無違誤。
五、綜上所述，抗告意旨徒執前詞，指摘原裁定不當而提起抗告
    ，為無理由，應予駁回。
據上論斷，應依刑事訴訟法第412條，裁定如主文。
中　　華　　民　　國　　111 　年　　11　　月　　3 　　日
                  刑事第七庭    審判長法  官　李璧君
                                      法  官　鍾佩真
                                      法  官　石家禎
以上正本證明與原本無異。
不得再抗告。
中　　華　　民　　國　　111 　年　　11　　月　　3 　　日
                                      書記官　楊馥華